【裁判字號】    89,上易,904
【裁判日期】    890712
【裁判案由】    竊盜
【裁判全文】
臺灣高等法院高雄分院刑事判決    八十九年度上易字第九四號
    上訴人
    即被告  甲○○
右上訴人因竊盜案件，不服臺灣高雄地方法院八十八年度易字第一三０九號中華民國
八十九年四月廿八日第一審判決（起訴案號：臺灣高雄地方法院檢察署八十八年度偵
字第六二一二號，併案案號：同署八十八年度偵字第七一六二號、第一二一三二號、
第一六０五０號），提起上訴，本院判決如左：
      主      文
上訴駁回。
      事     實
甲○○曾於民國八十七年間因竊盜案件，經臺灣高等法院高雄分院判處有期徒刑三月
、緩刑三年，並於八十七年七月二十三日確定，詎其於緩刑期間，仍不知悔改，於行
為時係精神耗弱人，基於意圖為自己不法所有之概括犯意，先於八十八年二月十七日
上午八時三十分許，在高雄市○○區○○路與澄明路口之市場內，徒手竊取彭春美置
於外套右側口袋內之現金新台幣（下同）七百元得手，適為彭春美發覺而當場查獲，
甲○○經警移送檢察官偵訊後釋放，竟仍承接前開意圖為自己不法所有之概括犯意，
再於八十八年三月九日上午九時三十分許，在高雄縣大社鄉○○路果菜市場內，徒手
竊取丁○○經營之攤販內販賣之價值三十元之女用內褲一條得手，然旋為丁○○當場
逮獲（該次並未解送檢察官偵訊），復於同年五月十日上午七時三十分許，又在高雄
市○○區○○街三一九號，趁丙○○○彎腰購物之際，徒手竊取丙○○○置於右褲袋
內之現金八百元得手，然亦遭丙○○○當場查獲，經警移送檢察官偵訊後釋放，仍復
承接前開意圖為自己不法所有之概括犯意，於八十八年六月二十七日上午十時三十分
許，在高雄縣岡山鎮欣欣市場內，徒手竊取乙○○之皮夾一個，為乙○○當場查獲而
報警究辦。案經高雄市政府警察局三民第二分局報請臺灣高雄地方法院檢察署檢察官
偵查起訴暨高雄縣警察局仁武分局、高雄市政府警察局三民分局及高雄縣警察局岡山
分局分別報請同署檢察官移送併辦。
    理  由
一、訊據被告甲○○對於右揭事實坦承不諱，核與被害人彭春美、丁○○、丙○○○
    及乙○○指述情節相符，並有贓物認領保管收據二紙及贓物領結、贓物認領保管
    單各一紙在卷可稽，事證明確，被告犯行洵堪認定。
二、核被告所為，係犯刑法第三百二十條第一項之竊盜罪。其先後四次竊盜犯行，時
    間緊接、手段相同，且犯罪構成要件亦相同，顯係基於概括犯意反覆為之，應論
    以連續犯，以一罪論，並加重其刑。次按精神耗弱人之行為，得減輕其刑，刑法
    第十九條第二項定有明文，原審針對被告為前開竊盜犯行時之精神狀態，送請高
    雄市立凱旋醫院（下稱凱旋醫院）鑑定，經凱旋醫院參酌被告於凱旋醫院及高雄
    醫學大學附設中和紀念醫院之病歷紀錄，並依據：被告於八十八年十月二十五
    日至同年十二月一日住院，入院當時精神科檢查顯示憂鬱、愁苦表情，偶大聲哭
    泣、易怒、激動、步態遲緩，並有無望感及自殺意念，一般智能尚可（短期記憶
    較差），住院期間經醫護人員密切觀察心理輔導及藥物治療，病情趨於穩定下出
    院臨床心理衡鑑顯示被告情緒不穩、沮喪、自殺意念，行為動作較遲緩，注意
    力不集中，人際關係互動有困難，其操作智商六十七，總智商六十五，智力有下
    降，認知功能有退化腦電圖顯示腦皮質功能欠佳依高雄醫學大學附設中和紀
    念醫院之診療紀錄，被告自八十八年一月二十九日至同年六月二十四日呈現明顯
    精神症狀，如情緒起伏不定（多為憂鬱），易怒、激動、活動量減少，自我照顧
    欠佳，服藥順從性差，並出現丟藥情形等精神鑑定之經過及參考資料，而鑑認被
    告符合「情感型精神病」之臨床診斷，依精神病理，被告於案發前後服藥循從性
    差致病情復發，尤其案發時處於發病階段，其犯行非直接受精神症狀影響而係間
    接受病情影響致對周遭事物之判斷易產生扭曲，堪認被告於為上揭竊盜犯行時之
    精神狀態，已達精神耗弱之程度，有凱旋醫院八十九年三月三十日八十九高市凱
    醫字第一三九六號函附之精神鑑定書一份在卷可按，從而，被告於為上揭竊盜犯
    行時，為精神耗弱之人，爰依刑法第十九條第二項規定減輕其刑，並依法先加後
    減之。被告犯罪事證既明，原審乃依據刑法第五十六條、第三百二十條第一項、
    第十九條第二項、第四十二條第二款、第八十七條第二項、第三項，罰金罰鍰提
    高標準條例第一條前段、第二條之規定，並審酌被告為一己之私慾，竟多次為竊
    盜犯行，侵害他人之財產權，並參酌其犯後坦承犯行，犯後態度尚稱良好，且所
    竊得之物及金錢，價值非高，侵害尚屬輕微等一切情狀，量處罰金參仟元，並諭
    知以三百元折算一日之易服勞役折算標準，又敘明前開精神鑑定書認為被告應責
    成其家人密切監護及監督持續性接受精神科治療（減少被告本身因曾腦傷、糖尿
    病致精神身體狀況欠佳下疏忽及中斷了服藥），方可減低再犯等語，而被告亦坦
    承家中僅有一名罹有精神方面疾病之女兒，其與女兒吵架就會離家，中斷服藥而
    發病等語，本院衡酌上揭精神鑑定書之意見及被告現實生活之狀況，本於避免被
    告因未能持續性接受正規之精神醫療，而導致偏差或犯罪行為再度出現之危險性
    之考量，爰依刑法第八十七條第二項、第三項規定，宣告被告應於刑之執行完畢
    或赦免後，令入相當處所，施以監護一年，認事用法均無不合，被告以原判決令
    入相當處所，施以監護一年不當，且其行為時，伊均不知情為其上訴意旨，指摘
    原判決不當，核無理由，應予駁回。
三、被告竊取被害人丁○○、張簡秀梅、乙○○三人財物經檢察官移送併辦部分（即
    同署八十八年度偵字第七一六二號、第一二一三二號、第一六０五０號）因與本
    件起訴並諭知科刑部分，有連續犯之裁判上一罪關係，為起訴效力所及，本院自
    應併予審判，附此敘明。
據上論斷，應依刑事訴訟法第三百六十八條，判決如主文。
本案經檢察官林炎昇到庭執行職務。
中    華    民    國     八十九     年       七       月     十二 日
                              臺灣高等法院高雄分院刑事第八庭
                                  審判長法官  郭雅美
                                        法官  莊飛宗
                                        法官  洪兆隆
右正本證明與原本無異。
不得上訴。
                                      書記官  葉淑華
中    華    民    國     八十九     年       七       月    十四    日
附錄本判決論罪之法條：
刑法第三百二十條第一項
意圖為自己不法之所有或第三人不法之所有，而竊取他人之動產者，為竊盜罪，
處五年以下有期徒刑、拘役或五百元以下罰金。
                                                                        Ｄ


司法院資訊處製作；財團法人民間司法改革基金會備份。
